臺灣板橋地方法院刑事判決　　　　　　　100年度重訴字第5號
公　訴　人　臺灣板橋地方法院檢察署檢察官
被　　　告　鄭凱彬
選任辯護人　羅啟恆律師
　　　　　　金志雄律師
上列被告因殺人等案件，經檢察官提起公訴（99年度偵緝字第
3024號、99年度偵字第30144 號）及移送併案審理（100 年度偵
字第2386號），本院判決如下：
    主  文
鄭凱彬未經許可，持有手槍，累犯，處有期徒刑伍年捌月，併科
罰金新臺幣拾貳萬元，罰金如易服勞役，以新臺幣壹仟元折算壹
日；扣案如附表編號二所示之改造手槍壹枝及子彈柒顆均沒收。
又共同連續意圖營利，聚眾賭博，累犯，處有期徒刑肆月。又共
同殺人，累犯，處有期徒刑拾年，褫奪公權拾年。應執行有期
徒刑拾捌年，褫奪公權拾年，併科罰金新臺幣拾貳萬元，罰金如
易服勞役，以新臺幣壹仟元折算壹日。扣案如附表編號二所示之
改造手槍壹枝及子彈柒顆均沒收。
    事  實
一、鄭凱彬前因傷害案件，經臺灣高等法院臺中分院以90年度上
    易字第1832號刑事判決判處有期徒刑四月，如易科罰金以銀
    元三百元折算一日確定，嗣於民國91年3 月4 日易科罰金執
    行完畢。詎仍不知悔改，明知制式手槍、具有殺傷力之改造
    手槍及子彈，係屬槍砲彈藥刀械管制條例第4 條所列管之槍
    枝、彈藥，非經中央主管機關許可，不得無故持有，竟仍基
    於持有手槍、子彈之犯意，於民國94年11月7 日晚間某時，
    與彭璿璋（所涉後述賭博、殺人及違反槍砲彈藥刀械管制條
    例案件部分，業經判刑確定，現執行中）一同至臺北縣三重
    市（現改制為新北市三重區）某醫院停車場，向真實姓名年
    籍不詳、自稱「王永欽」（綽號「欽董」）之成年男子借用
    如附表編號一、二所示之制式手槍、具殺傷力之改造手槍各
    一枝、口徑9mm 之制式子彈二十七顆後（其中十六顆用以射
    擊後述蔡俊明、扣案十一顆中之四顆經鑑驗試射後，亦已不
    具殺傷力），即無故持有之（彭璿璋則借用如附表編號三所
    示之制式手槍及子彈十三顆）。
二、鄭凱彬與彭璿璋共同基於意圖營利供給賭博場所及聚眾賭博
    之概括犯意聯絡，以每晚新臺幣（下同）五千元之代價，承
    租位於臺北縣中和市（現制為新北市中和區○○○路142 巷
    3 號之鐵皮屋作為賭博場所，並自94年11月8 日起邀集不特
    定之賭客到場以天九牌為賭具而賭博，賭客每贏得一萬元即
    應支付抽頭金五百元予彭璿璋，鄭凱彬則負責在場圍事。
三、緣蔡俊明先前曾至鄭凱彬、彭璿璋在臺北縣永和市、中和市
    （現改制為新北市永和區、中和區）一帶所經營之賭場行搶
    ，並槍擊在場賭客朱秀琮（所涉本案共同殺人部分，由檢察
    官另案偵辦中），雙方互有嫌隙。嗣於94年11月10日凌晨2
    時40分許，蔡俊明攜帶如附表編號四所示之制式手槍及子彈
    九顆偕同王清榮步入上開錦和路鐵皮屋之賭場前空地時，鄭
    凱彬、彭璿璋二人認出蔡俊明後，即基於殺人之共同犯意聯
    絡，分持如附表編號一、三所示之制式手槍朝蔡俊明之身體
    要害處開槍射擊，蔡俊明見狀亦持如附表編號四所示之制式
    手槍還擊共九發，王清榮在衝上前欲奪下鄭凱彬所持之手槍
    時，則遭鄭凱彬開槍擊中右胸及右肩間之部位而倒地（傷害
    部分未據提出告訴）。過程中鄭凱彬共射擊十六發、彭璿璋
    至少射擊三發，其中十八槍擊中蔡俊明之頭部、胸部、雙臂
    、生殖器、大腿等處，使蔡俊明因腦髓、心臟、肺藏多器官
    貫穿引起心因性休克及多器官衰竭，而於同日凌晨2 時50分
    送至亞東紀念醫院時已無生命徵象，經急救無效後死亡。鄭
    凱彬、彭璿璋見蔡俊明倒臥血泊中後，即向前拾取該附表編
    號四所示之制式手槍一同逃離。兩人先將上開涉案之附表編
    號一、三、四所示之制式手槍共三枝埋藏於臺北市木柵之山
    區某處，嗣鄭凱彬於兩人分開逃亡後，又獨自將槍枝自原埋
    槍處取出改丟棄於臺中縣大甲鎮（現改制為臺中市大甲區○
    ○○路○段930 之207 號旁之水溝內。後警員循線於94年11
    月26日上午9 時許，在南投縣埔里鎮○○路○段269 號之「
    全家便利商店」前逮捕彭璿璋，經彭璿璋透過友人與鄭凱彬
    聯絡確認後，乃於同日晚間7 時許，帶同警員至上址水溝內
    取出前揭制式手槍三枝（彈匣內均未尋得子彈，此三枝制式
    手槍並已於彭璿璋部分之臺灣高等法院96年度上訴字第1180
    號刑事判決中宣告沒收，並由最高法院以96年度台上字第
    5966號判決駁回上訴而確定）。
四、鄭凱彬於前述槍擊案發後，即四處躲藏逃亡，而經臺灣板橋
    地方法院檢察署檢察官於95年3 月29日通緝。嗣於99年11月
    12日下午1 時許，在臺北縣五股鄉（現改為新北市五股區○
    ○○○路127 號地下室停車場為警查獲，並扣得如附表編號
    二所示具殺傷力之改造手槍一枝（含彈匣一個）及口徑9mm
    之制式子彈十一顆（其中四顆經鑑驗試射後，已不具殺傷力
    ）、愷他命二包（驗餘淨重共計79.4892 公克）、K 盤一個
    等物（所涉持有第三級毒品部分，業經本院以100 年度易字
    第1046號刑事判決判處有期徒刑五月，尚未確定。）
五、案經臺北縣政府警察局（現改制為新北市政府警察局，下同
    ）中和分局及臺北市政府警察局刑事警察大隊先後移請臺灣
    板橋地方法院檢察署檢察官偵查起訴及移送併案審理（併案
    部分係同一事實）。
    理  由
壹、證據能力之認定部分：
一、按被告以外之人於審判外之言詞或書面陳述，除法律有規定
    者外，不得作為證據，刑事訴訟法第159 條第1 項定有明文
    。本案證人王清榮於警詢中所為之證述，屬被告鄭凱彬以外
    之人於審判外之陳述，揆諸前揭法律規定，即不得作為認定
    被告犯罪事實之證據。
二、按被告以外之人於偵查中向檢察官所為之陳述，除顯有不可
    信之情況者外，得為證據，刑事訴訟法第159 條之1 第2 項
    定有明文。此係因上開偵查中向檢察官所為之陳述雖仍為審
    判外之陳述，但立法者衡量刑事訴訟法規定檢察官代表國家
    偵查犯罪、實施公訴，依法有訊問被告、證人、鑑定人之權
    ，且實務運作時，偵查中檢察官向被告以外之人所取得之陳
    述，原則上均能遵守法律規定，不致違法取供，其可信性極
    高，為兼顧理論與實務為由，而對「被告以外之人於偵查中
    向檢察官所為之陳述」，例外規定除有顯不可信之情況者外
    ，得為證據。本案證人王清榮於偵查中向檢察官所為之證述
    業經具結，於本院審理時並已到庭就其於偵查中所為之證述
    接受被告及其辯護人之詰問，揆諸司法院大法官會議釋字第
    582 解釋意旨，對於被告之詰問權已有所保障，即已合於法
    定程序。另證人王清榮於偵查中既經具結願負偽證罪之刑事
    責任而為前揭證述，復未曾提及檢察官有何不正訊問之情事
    ，在證據能力方面應認其前揭於偵查中所為證述之真實性可
    獲初步之確保。是綜上所述，證人王清榮於偵查中經具結之
    證述，尚難認有「顯不可信」之情況，應具有證據能力。
三、按被告以外之人於審判外向法官所為之陳述，得為證據，刑
    事訴訟法第159 條之1 第1 項定有明文，是證人王清榮、傅
    楷棖於本院95年度重訴字第60號案件審理中、證人左鳳崗於
    臺灣高等法院96年度上訴字第1180號案件審理中所為之證述
    ，就本案而言，雖亦屬被告以外之人審判外之陳述，然揆諸
    前揭規定，仍得作為本案認定犯罪事實之證據。
四、依刑事訴訟法第198 條、第208 條之規定，所謂鑑定乃指於
    刑事訴訟程序中為取得證據資料而由檢察官或法官指定具有
    特別知識經驗之鑑定人、學校、機關或團體，就特定之事物
    ，以其專業知識加以分析、實驗而作判斷，以為偵查或審判
    之參考。故而，不論鑑定人或鑑定機關、學校、團體，均應
    由檢察官或法官視具體個案之需要而為選任，始符合刑事訴
    訟法第198 條、第208 條之規範本旨，否則所為鑑定，仍屬
    於傳聞證據。但對於司法警察機關調查中之案件，或有量大
    或急迫之情形，為因應實務之現實需求，認為當然有鑑定之
    必要者，基於檢察一體之原則，自得由該管檢察長對於轄區
    內之案件，以事前概括選任鑑定人或囑託鑑定機關（團體）
    之方式，俾便轄區內之司法警察官、司法警察對於調查中之
    此類案件，得即時送請事前已選任之鑑定人或囑託之鑑定機
    關（團體）實施鑑定（參照法務部以92年9 月1 日法檢字第
    0920035083號函釋）。而內政部警政署刑事警察局就「槍彈
    有無殺傷力之鑑定」為臺灣高等法院檢察署檢察長概括選任
    之鑑定機關，亦據臺灣高等法院檢察署以92 年9月9 日檢文
    允字第0921001203號函示在案。是卷附內政部警政署刑事警
    察局94年12月23日刑鑑字第0940183317號、95年3 月15日刑
    鑑字第0940182633號槍彈鑑定書及99年12月15日刑鑑字第09
    90162227號鑑定書雖係由臺北縣政府警察局中和分局及臺北
    市政府警察局刑事警察大隊先後移送鑑定，衡諸前揭說明，
    仍屬受檢察官囑託鑑定，則鑑定人或鑑定機關依刑事訴訟法
    第206 條所出具之上揭槍彈鑑定書，乃屬上開刑事訴訟法第
    159 條第1 項規定中之「法律另有規定」，是依上開規定之
    反面解釋，屬傳聞證據之例外，自有證據能力（最高法院95
    年度台上字第6648號判決意旨參照) 。
五、證人即同案被告彭璿璋於警詢及偵查中所為之證述、證人蕭
    敏棋、傅楷棖、張寶元於偵查中所為之證述，性質上雖亦屬
    被告以外之人於審判外之陳述，然經本院於審判程序中提示
    被告、辯護人調查證據並告以要旨後，被告及其辯護人均未
    於言詞辯論終結前就證據能力方面聲明異議，且本院審酌上
    開證人或為被告之友人，或僅為單純在場之人（即非被害人
    蔡俊明方面之友人），前與被告二人並無怨隙，應無攀誣構
    陷被告等人之動機，上開證據資料製作時之情況，復無不當
    取供及證明力明顯過低之瑕疵，是引用上開證人於案發後記
    憶猶新之際所為之陳述作為證據應屬適當，依刑事訴訟法第
    159 條之5 第2 項、第1 項之規定，即均有證據能力。
貳、認定被告犯罪事實所憑之證據及理由：
一、訊據被告固坦承前揭持有制式手槍、具殺傷力之改造手槍、
    制式子彈、開設賭場聚眾賭博以營利及開槍射殺被害人蔡俊
    明等事實，惟矢口否認有殺人之犯行，辯稱：當時係蔡俊明
    先掏槍出來，伊伸手去搶槍時，聽到槍枝擊發聲音，但沒有
    子彈射出，之後伊就躲到自小客車後方，而蔡俊明又朝伊射
    擊一槍，伊方從包包內拿出手槍還擊，伊僅係為求自保，並
    無殺人之意思，所為應屬正當防衛或防衛過當云云。
二、查被告有如犯罪事實一、二所示持有如附表編號一、二所示
    制式手槍、改造手槍各一枝、口徑9mm 之制式子彈至少二十
    七顆，及與同案被告彭璿璋於上開時、地共同經營賭場供給
    賭博場所、聚眾賭博以營利等行為，暨於如犯罪事實三所示
    之時、地，有和彭璿璋分持如附表編號一、三所示之制式手
    槍，與持如附表編號四所示制式手槍之蔡俊明相互射擊，蔡
    俊明因而身中十八槍死亡之事實，為被告所供承不諱，核與
    證人蕭敏棋、張寶元於偵查中、證人左鳳崗於臺灣高等法院
    96年度上訴字第1180號案件審理中、證人傅楷棖於偵查及本
    院95年度重訴字第60號案件審理中、證人王清榮於偵查、本
    院95年度重訴字第60號案件及本案審理中、證人即同案被告
    彭璿璋於警詢、偵查及本院審理中就此部分所為之證述大致
    相符，並有現場圖及現場照片附卷可稽，暨如附表所示各該
    制式手槍、改造手槍各一枝及制式子彈十一顆扣案可資佐證
    。而被害人蔡俊明因遭被告及同案被告彭璿璋持槍射擊，頭
    部、胸部、雙臂、生殖器、大腿等處共計有37個槍彈孔、推
    定有20個槍傷入口，疑似有二個貫穿後再穿入體內之槍傷，
    故推定遭18發槍擊，使蔡俊明因腦髓、心臟、肺藏多器官貫
    穿引起心因性休克及多器官衰竭，於94年11月10日凌晨2 時
    50分送至亞東紀念醫院時已無生命徵象，嗣經急救無效而死
    亡等情，亦有亞東紀念醫院病歷資料、法務部法醫研究所（
    94）醫鑑字第2015號鑑定書各一份附卷可稽，並經檢察官督
    同檢驗員相驗屬實，有檢察官勘驗筆錄、相驗屍體證明書、
    驗斷書各一份在卷可按。
三、如附表編號一、三、四所示之制式手槍，經送內政部警政署
    刑事警察局鑑定結果為：「一、送鑑貝瑞塔制式手槍壹枝（
    槍枝管制編號0000000000），認係巴西TAURUS廠製口徑9mm
    制式半自動手槍，機械性能良好，可擊發同口徑制式子彈，
    認具殺傷力。二、送鑑克拉克制式手槍壹枝（槍枝管制編號
    0000000000），認係德國WALTHER 廠製P99 型口徑9mm 之制
    式半自動手槍（槍枝管制編號0000000000），機械性能良好
    ，可擊發同口徑制式子彈，認具殺傷力。三、送鑑沙漠之鷹
    制式手槍壹枝（槍枝管制編號0000000000），認係以色列
    IMI 廠製941FS 口徑9mm 之制式半自動手槍，機械性能良好
    ，可擊發同口徑制式子彈，認具殺傷力。」乙節，有上開刑
    事警察局94年12月23日刑鑑字第0940183317號槍彈鑑定書一
    份在卷可參。又本案在現場所採集之彈殼29顆、彈頭18顆經
    鑑定結果均屬口徑9mm 之制式彈殼及口徑9mm 之銅包衣彈頭
    等情，亦有該局95年3 月15日刑鑑字第0940182633號槍彈鑑
    定書一份在卷可按，可徵被告此時所持有並射擊之子彈，應
    均為口徑9mm 之制式子彈無疑。至被告此次為警查獲所扣得
    如附表編號二所示之改造手槍一枝及口徑9mm 之制式子彈十
    一顆經送上開刑事警察局鑑定結果為：「送鑑手槍一枝（槍
    枝管制編號0000000000號），認係改造手槍，由仿WALTHER
    廠P22 型半自動手槍製造之槍枝，換裝土造金屬槍管而成，
    擊發功能正常，可供擊發適用子彈使用，認具殺傷力。送鑑
    子彈11顆，認均係口徑9mm 制式子彈，採樣4 顆試射，可擊
    發，認均具殺傷力。」等情，復有上開刑事警察局該局99年
    12月15日刑鑑字第0990162227號鑑定書一份在卷可考，是被
    告未經許可持有制式手槍、持有可發射子彈具有殺傷力之改
    造手槍、持有子彈及意圖營利而供給賭博場所並聚眾賭博等
    犯行，均事證明確，堪以認定。
四、殺人部分：經上開刑事警察局以比對顯微鏡比對法為鑑定現
    場及被害人蔡俊明身上所查獲之彈殼、彈頭結果為：「一、
    送鑑彈殼29顆：（一）其中16顆（編號2 、3 、4 、11、12
    、14、15、19、20、22、23、24、25、26、27、29）彈底特
    徵紋痕相吻合，認係由同一A 槍所擊發。（二）其中9 顆（
    編號1 、5 、6 、7 、8 、9 、10、17、18），彈底特徵紋
    痕相吻合，認係由同一B 槍所擊發。（三）其中3 顆（編號
    30、31、32），彈底特徵紋痕相吻合，認係由同一C 槍所擊
    發。（四）其中1 顆（編號87-2），認係由D 槍所擊發。二
    、送驗彈頭18顆：（一）其中4 顆（編號13、93、96、97）
    ，來復線特徵紋痕相吻合，認係同一甲槍所擊發。（二）餘
    14顆（編號21-2、23-1、23-2、38、42-1、80、81、82、83
    、84、86、87-1、94、98）其上來復線特徵紋痕不足，無法
    確認是否由同一槍枝所擊發。」（參見上開刑事警察局95
    年3 月15日刑鑑字第0940182633號槍彈鑑定書第6 頁）。另
    經上開刑事警察局先試射所查獲如附表編號一、三、四所示
    之制式手槍後，將試射後之彈頭、彈殼，與前揭在現場所採
    集之彈殼28顆、彈頭4 顆比對結果為：「（一）其中槍枝管
    制編號：0000000000槍枝試射之彈殼，與現場證物中之16顆
    彈殼（分別為編號2 、3 、4 、11、12、14、15、19、20、
    22、23、24、25、26、27、29）之彈底特徵紋痕均相吻合，
    認均係由同一槍枝所擊發；另該槍枝試射之彈頭與現場證物
    中之4 顆彈頭（分別編號13、93、96、97）之來復線特徵紋
    痕均相吻合，亦均係由該槍枝所擊發。（二）其中槍枝管制
    編號：0000000000槍枝試射之彈殼，與現場證物中之9 顆彈
    殼（分別為編號1 、5 、6 、7 、8 、9 、10、17、18）之
    彈底特徵紋痕相吻合，認均係由該槍枝所擊發。（三）其中
    槍枝管制編號：0000000000槍枝試射之彈殼，與現場證物中
    之3 顆彈殼（分別為編號30、31、32）之彈底特徵紋痕均相
    吻合，認均係由該槍枝所擊發。」，有上開刑事警察局95
    年6 月30日刑鑑字第0950093179號函一份在卷可參。其中編
    號93、96、97之彈頭係分別於被害人蔡俊明之右胸側面腋下
    、脖子至左鎖骨間、右骨盆腔內取得，編號93號之彈頭並為
    致死槍擊彈頭（穿過心臟左心室心尖並斜向右上而止於右側
    腕窩下方之皮下組織，即上開法醫研究所鑑定書所示之傷口
    13）等情，亦有刑事證物採驗紀錄表（參見94年度偵字第
    20417 號偵查卷第262 、263 頁）、臺北縣政府警察局95
    年3 月31日北縣警鑑字第0950039646號函各一份附卷可考。
    是由上情可知，當時除被害人蔡俊明以B 槍開了9 槍外，同
    案被告彭璿璋應如其所述持C 槍僅開了3 槍，被告則持A 槍
    至少開了16槍。至編號87-2之彈殼部分，因係於上開錦和路
    142 巷鐵捲門外緊臨之20號信箱旁查獲，且旁邊即有編號87
    -1之彈頭（參見上開偵查卷第262 頁之刑事案件證物採驗紀
    錄表），再參以證人傅楷棖、蕭敏棋所證，案發時鐵門外亦
    有槍聲傳出，係死者方面的人開槍等情（參見本院95年度重
    訴字第60號案件審理卷卷二第13頁及98年度偵緝字第1466號
    偵查卷第91頁），可知該槍應係他人在鐵捲門外所射擊，且
    未貫穿鐵捲門，不致於擊中被害人，即與被害人之死亡結果
    無關。準此，被害人既身中18槍，扣除同案被告彭璿璋所開
    之3 槍外，至少有15槍乃為被告所開槍擊中，且其中包含致
    命傷，是被告客觀上確有開槍射殺被害人死亡之行為，應無
    疑義。且因被告係持殺傷力強大之制式手槍至少射中被害人
    15槍，並包含胸部、心臟等人身要害之處，其當時主觀上已
    具有殺人之故意，亦甚灼然。
五、被告雖辯稱當時係被害人先開槍，伊係基於正當防衛方開槍
    還擊云云，然查：
(一)依證人王清榮於偵查、本院95年度重訴字第60號案件及本院
    審理中歷次所證，當時其與被害人蔡俊明一同進入時，即突
    然聽到槍聲，此時看到前方有人手上拿槍，伊便衝上前說「
    不要、不要」，想要抓住那把槍，之後即遭開槍擊中右胸與
    右肩之間之部位。證人王清榮於本院審理中並證稱當時蔡俊
    明係走在其旁邊，是對方先開槍，且開槍前蔡俊明並無與對
    方吵架及拉扯之情事，伊一開始聽到的槍聲並不在旁邊，且
    當時並沒有感覺到蔡俊明有拔槍或是舉手開槍此種較大的動
    作，當時鐵門外尚有被害人之朋友等語（參見本院100 年5
    月10日審理筆錄第4 至6 頁、第14至13頁）。雖證人王清榮
    無法辨認對其開槍者究竟為何人，惟證人彭璿璋、蕭敏棋均
    證稱當時係被告對證人王清榮開槍，蕭敏棋於偵查中並證稱
    ：「凱彬與死者對開槍後，青龍（即證人王清榮）跑過去，
    要將他們拉開，說是誤會。」等語（參見上開本院審判筆錄
    第16頁及上開偵查卷第315 頁），被告亦自承當時證人王清
    榮確實有過來對伊搶槍，當時槍就走火了等語（參見上開本
    院審判筆錄第34頁），姑不論被告究竟係故意開槍或槍枝走
    火，由上情觀之，證人王清榮確實有向前對被告搶槍，並稱
    「不要、不要」或「誤會」等語，而被告所持手槍即開槍擊
    中證人王清榮右胸、右肩間部位之事實，應堪認定。
(二)按依被告及證人彭璿璋所述，被害人蔡俊明前曾搶過渠等另
    一位於永和、中和一帶之賭場，被告並稱當時遭搶之經過為
    被害人帶同其餘六人進入，其中四人拿槍、二人拿刀，被害
    人並有開槍射傷朱秀琮（參見99年度偵緝字第3024號偵查卷
    第37頁），是渠等先前即有怨隙甚明。而經營職業賭場者多
    為不法份子，持有槍械以逞兇鬥狠、催討賭債或預防賭場被
    搶之情事，所在多有，本案案發地點既亦為被告等人所經營
    之賭場，並至少持有如附表編號一、三所示之制式手槍，在
    場復有其等友人傅楷棖、蕭敏棋、陳俊博等多人，被害人縱
    使欲開槍滋事，亦應如被告所述前次搶賭場之情形一般，帶
    同六、七名同夥進入，且由多人持槍，方能壓制住被告賭場
    方面之人馬，方符情理。而此次被害人僅與身上並無槍械之
    證人王清榮一同進入，由證人王清榮於槍擊發生後僅能往前
    搶槍並說「不要、不要」或「誤會」等語之勸架姿態，亦可
    徵其事先應不知情，無法支援被害人，被害人其餘友人亦遭
    阻擋在鐵捲門之外，當時被害人復係行走在賭場中間之停車
    場此一開放地，周圍都是被告賭場方面的人馬，在此情形下
    ，被害人縱使認出被告或同案被告彭璿璋等人，亦無在深陷
    敵營之情形下，率先開槍引戰，讓自己處在腹背受敵之不利
    狀況，即便欲開槍滋事，亦應等鐵捲門外之同夥進入後，再
    憑藉優勢火力壓制對方，其理甚明。
(三)雖被告及彭璿璋均稱當時係被害人先持槍朝渠等射擊，因第
    一槍未擊發，所以渠等有先向前搶槍等語。然本案於94年11
    月間案發後，同案被告彭璿璋於警詢、94年11月27日、95年
    7 月20日偵查中均未提到有與被害人搶槍拉扯之事，於警詢
    中並稱：「我看見他開槍時，我便也以右手從右前腰際掏出
    手槍與他對開。」等語（參見94年度偵字第20417 號偵查卷
    第13頁），即與其嗣後所稱在被害人開槍後有向前搶槍拉扯
    之情不符。況由彭璿璋於本院審理中所證：「蔡俊明後面有
    插東西，我們從背後看就知道了。我跟鄭凱彬過去找蔡俊明
    問他說他要找誰，他沒有講什麼就從背後拔槍，對我們開槍
    ，第一槍沒有擊發，然後我跟鄭凱彬就要搶他的槍，蔡俊明
    就往後跑，他又拉滑套到對我們開第二槍。……（受命法官
    問：搶槍的時候，蔡俊明做了什麼動作？）往後跑，然後又
    對我們開了第二槍。（受命法官問：他是轉身往後跑？）不
    是後退，是轉身往後跑，然後又拉滑套。（受命法官問：你
    們當時是面對面，還要轉身往後跑，如果你們要去抓他，或
    是抓他的槍應該是來得及？）抓不到。他就馬上轉身往後跑
    。（受命法官問：他往後跑你們也是往前追？）他要開第二
    槍，我們怎麼敢靠近，我們是往旁邊疏散。」等語觀之（參
    見上開本院審判筆錄第15、16、22、23頁），其與被告二人
    既在被害人身邊搶槍，而被害人若果真轉身往後跑，除比直
    接後退更花時間外，在背對被告及彭璿璋拉滑套之情形下，
    被害人威脅性甚低，被告及彭璿璋在此可能遭受槍擊之生死
    交關之際，大可縱身抱住轉過身後之被害人阻擋其開槍，若
    如其所述轉身疏散掩蔽，在疏散過程中反而更容易遭被害人
    開槍擊中，是證人彭璿璋所證，並不符情理。況被告於偵查
    中係供稱：「我發覺他（指被害人）腰間鼓鼓的，我就搭他
    的肩跟他講等一下，結果他轉頭就拿槍指我的胸口，我就要
    搶他的槍，我要伸手搶他的槍時有聽到他的槍有擊發的聲音
    ，但是子彈沒有發射，後來我就沒有搶到槍，他不知道何故
    就跌倒，可能是遭絆倒，我就趕快找車子掩蔽。」等語（參
    見99年度偵緝字第3024號偵查卷第38頁），亦即被告係先搶
    槍，被害人才開第一槍，且被害人開第一槍後就跌倒在地，
    此均與證人彭璿璋所證係被害人先開槍後渠等才搶槍，及被
    害人有轉身往後跑之情形，迥然不同。
(四)再依證人彭璿璋於本院審理中所證：「（受命法官問：當時
    蔡俊明倒在地上，是因為被你打中了嗎？）是的。被我打到
    腳。」等語可知（參見上開本院審判筆錄第24頁），被告所
    稱被害人跌倒之原因，即係因遭證人彭璿璋開槍擊中腳部之
    故，而此時被告甚至尚未如其所述掩蔽到車子之後，亦即若
    被害人果真有開第一槍，則證人彭璿璋應係在被害人開第二
    槍前即開槍擊中被害人使其跌倒在地。參以卷附命案現場圖
    所示（參見94年度相字第號1514相驗卷第169 頁），證人彭
    璿璋所持僅開三槍之C 槍（即附表編號三所示之制式手槍）
    彈殼（證物編號30、31、32），係集中在被害人倒臥地點（
    即車牌號碼為FA-6700 號之自小客車旁B 槍彈殼集中處）前
    方至少數公尺之處（由現場圖中之自小客車、冰箱及重型機
    車之比例可知），亦即當時證人彭璿璋應係在該處開槍。由
    於被害人開槍未擊發後再拉滑套頂多不過二秒鐘之事，而證
    人彭璿璋之手槍既放於右前腰際，為防不慎走火，應有鎖上
    保險，是其若如其所述係搶槍未果後才疏散找掩蔽物後並開
    槍反擊，則其跑數公尺後才回頭掏槍開保險、瞄準被害人反
    擊，要花好幾秒之時間，豈有可能在被害人開第二槍及同時
    搶槍之被告掩蔽到上開自小客車前即擊中被害人腳部使其跌
    倒？可徵證人彭璿璋所述，實與現場跡證及被告前揭所供不
    符，無從令人採信。顯然證人彭璿璋應無渠等所述搶槍之情
    形，而係直接在被害人前方數公尺處即開槍射擊被害人，在
    彭璿璋稍前方之被告亦掏槍準備射擊，證人王清榮見狀即向
    前對被告搶槍，被告手槍即擊中證人王清榮（被害人倒臥處
    及證人彭璿璋開槍處間之GEX-786 車號重型機車旁有三枚被
    告所持證物編號26、27、29之A 槍彈殼），之後被告應係躲
    到上開自小客車車尾後方掩蔽後，由車尾伸手出來射擊跌倒
    在地之被害人（自小客車與被害人倒臥地間有許多A 槍彈殼
    ，被告躲藏處旁自小客車板金亦確實有多處彈孔，應係被害
    人還擊被告所造成之可能性較高）。至證人蕭敏棋、傅楷棖
    雖亦證稱係被害人先開槍云云，然渠等為被告及彭璿璋方面
    之友人，就此部分所證本有偏袒被告之虞，且與前揭跡證分
    布不符，渠等所證自難作為有利於被告之認定。
(六)按共同實施犯罪行為，在合同意思範圍內，相互利用他人之
    行為，以達其犯罪之目的，原不必每一階段均參與，祇須分
    擔犯罪行為之一部，即應對於全部所發生之結果共同負責。
    而共同正犯之意思聯絡，不限於事前有所協議，於行為當時
    ，基於相互之認識，以共同犯罪之意思參與者，亦無礙於共
    同正犯之成立，最高法院93年度台上字第3332號判決意旨可
    資參照。本案依前所述，被害人在未準備周全之情形下，應
    不致於會在對方賭場前空地此一開闊地點率先開槍引戰，而
    被告與彭璿璋前已與被害人有怨隙，此次更係在數公尺外即
    由彭璿璋開槍射中被害人之腳部使其倒地，並無被告及彭璿
    璋所述對被害人搶槍之情形，顯然應以證人王清榮所證，當
    時乃係彭璿璋方面先突然開槍，較為可採。而在此情形下，
    被告竟然隨即亦掏出手槍，而非如證人王清榮般大吃一驚急
    忙安撫對方，可徵被告不論原先是否即已與彭璿璋間有殺害
    被害人之犯意聯絡，其在彭璿璋開槍後既亦持槍射擊被害人
    ，至少於行為當時，與彭璿璋間基於相互之認識，而以共同
    殺人之意思參與，應無疑義。換言之，本案當係被告方面先
    開槍射擊被害人，即無構成正當防衛之餘地。
(七)退步言之，縱使確實被告所述係被害人蔡俊明先掏槍射擊，
    惟按正當防衛必須對於現在不法之侵害始得為之，侵害業已
    過去，即無正當防衛可言。至彼此互毆，衡之一般社會經驗
    法則，係屬多數動作構成單純一罪而互為攻擊之傷害行為，
    必以一方初無傷人之行為，因排除對方不法之侵害而加以還
    擊，始得以正當防衛論。反之，縱令一方先行出手，而還擊
    之一方在客觀上苟非單純對於現在不法之侵害為必要排除之
    反擊行為，因其本即有傷害之犯意存在，則對其互為攻擊之
    還手反擊行為，自無主張防衛權之餘地（最高法院30年上字
    第1040號判例意旨、92年度台上字第3039號判決意旨參照）
    。本案被告自承其掩蔽到自小客車後方之前，被害人已經彭
    璿璋開槍射倒在地，顯然被害人已失去行動能力，證人王清
    榮亦經被告射倒在地，被害人其餘友人復遭阻擋在鐵捲門之
    外，無法馳援，而依前揭現場圖及現場照片所示，被告除可
    以該自小客車掩蔽外，周圍還有冰箱、貨櫃等供掩蔽，其大
    可一面躲藏到被害人子彈用盡或不支休克，一面報警，並無
    對準已倒臥在地之被害人近距離連開十餘槍之必要，可徵被
    告被告二人因先前怨隙之故，已非單純基於排除不法侵害之
    意思還擊被害人，而同時亦具有刻意殺害被害人之犯意存在
    ，至為灼然，揆諸前揭說明，自亦無主張正當防衛權之餘地
    。
六、綜上所述，被告前揭所辯，均非足採。本案就被告所犯殺人
    犯行部分亦事證明確，堪以認定。
、論罪科刑部分：
一、論罪部分：
(一)被告就持有槍彈部分所為，係犯槍砲彈藥刀械管制條例第7
    條第4 項之未經許可持有制式手槍罪、第8 條第4 項之未經
    許可持有可發射子彈具有殺傷力之改造手槍罪、第12條第4
    項之未經許可持有子彈罪。其持有之繼續，為行為之繼續，
    至持有行為終了時，應各僅成立一罪。又被告係以一持有行
    為同時持有前揭手槍及子彈而觸犯上開三罪，為想像競合犯
    ，應依刑法第55條之規定，從一重以持有制式手槍罪處斷。
    公訴意旨雖認扣案如附表編號二所示之改造手槍及子彈十一
    顆，係被告先前與彭璿璋一同駕車南下逃往苗栗縣苑裡鎮途
    中，由彭璿璋所交付，供其防身之用，惟被告辯稱該把槍係
    與如附表編號一、三所示之制式手槍一同向上開綽號「欽董
    」之人所借用，證人彭璿璋於偵查中雖稱該把槍係伊向綽號
    「瓜子」之人所借用後再交給被告，然其於本院審理中亦改
    口證稱該把槍係與如附表編號一、三所示之制式手槍一同向
    「欽董」所借等語（參見上開本院審判筆錄第18頁），是在
    積極證據不足之情形下，依罪疑惟有利於被告之原則，尚難
    逕認被告係於上開時、地又基於持有具殺傷力改造手槍、子
    彈之犯意，而另行再向證人彭璿璋收受該把改造手槍、子彈
    後持有之，是此部分之事實即應予以更正（此部分公訴意旨
    亦認被告持有槍、彈部分三罪具想像競合之裁判上一罪關係
    ，並未認應分論併罰）。至如附表編號四所示原由被害人蔡
    俊明所持之制式手槍，雖曾經被告及證人彭璿璋所共同拾取
    ，然渠等係基於丟棄該把制式手槍之意思而暫時持有，僅應
    視為湮滅自己刑事案件之證據（依法不罰），尚難認渠等具
    有持有之主觀犯意，此部分應不另構成持有制式手槍罪，附
    此敘明。
(二)被告就經營賭場部分所為，係犯刑法第268 條前段之意圖營
    利供給賭博場所罪及同條後段之意圖營利聚眾賭博罪。其就
    此部分與同案被告彭璿璋間有犯意聯絡、行為分擔，應依修
    正前刑法第28條（理由詳後述）之規定論以共同正犯。其於
    該段期間內先後多次意圖營利供給賭博場所及聚眾賭博之犯
    行，均時間緊接、方法相同、所犯復係構成要件相同之罪名
    ，顯係基於概括之犯意反覆為之，皆為連續犯，均應依修正
    前刑法第56條（理由詳後述）之規定論以一罪，並各依法加
    重其刑。又被告係以一供給賭博場所之行為，同時觸犯意圖
    營利供給賭博場所及聚眾賭博二罪名，為想像競合犯，應依
    刑法第55條之規定，從一情節較重之連續意圖營利聚眾賭博
    罪論處。
(三)被告就開槍殺人部分所為，係犯刑法第271 條第1 項之殺人
    罪。其就此部分與同案被告彭璿璋間亦有犯意聯絡、行為分
    擔，亦應依修正前刑法第28條（理由詳後述）之規定論以共
    同正犯。
(四)被告所犯上開未經許可持有手槍罪、殺人罪及意圖營利聚眾
    賭博罪等三罪間，犯意各別、行為互殊，應予分論併罰。
二、新舊法比較部分：被告為上開殺人及意圖營利供給賭博場所
    並聚眾賭博等行為後（其持有槍彈部分之行為繼續至99年11
    月12日止，應直接適用新法，故此部分無比較新舊法之問題
    ），前於94年2 月2 日修正公布之刑法，已自95年7 月1 日
    起施行，另刑法施行法亦於95年6 月14日增訂該法第1 條之
    1 規定，並自95年7 月1 日施行。其中修正後刑法第2 條之
    規定，乃係關於新舊法比較適用之準據法，其本身無關行為
    可罰性要件之變更，故於95年7 月1 日刑法修正施行後，如
    有涉及比較新舊法之問題，即應逕依修正後刑法第2 條第1
    項規定，為「從舊從輕」之比較（最高法院95年度第8 次刑
    事庭會議決議意旨參照）。且比較時應就罪刑有關之共犯、
    未遂犯、連續犯、牽連犯、結合犯以及累犯加重、自首減輕
    、暨其他法定加減原因、與加減例等一切情形，綜其全部之
    結果，而為比較，最高法院24年上字第4634號判例意旨可資
    參照。經查：
(一)刑法第268 條之意圖營利供給賭博場所及聚眾賭博罪雖未修
    正，惟該罪罰金刑部分之法定最低刑度依修正後刑法第33條
    第5 款之規定，均為新臺幣一千元，然依被告行為時之刑罰
    法律，即罰金罰鍰提高標準條例第1 條前段及修正前刑法第
    33條第5 款規定，該罪之罰金刑法定最低刑度為銀元十元即
    新臺幣三十元，是比較修正前後刑度結果，應以修正前之規
    定對被告較為有利。
(二)修正後刑法第28條關於成立共同正犯之標準，將原來共同正
    犯之共同「實施」犯罪，改為共同「實行」犯罪，剔除完全
    未參與犯罪相關行為「實行」之「陰謀共同正犯」及「預備
    共同正犯」，是修正後共同正犯之可罰性要件之範圍業已限
    縮，乃屬行為可罰性要件之變更，自應比較新舊法。而不論
    適用修正前後之刑法第28條規定，被告均應與彭璿璋就意圖
    營利供給賭博場所並聚眾賭博及殺人部分成立共同正犯，故
    修正後之刑法並非較有利於被告。
(三)修正後刑法第56條規定，業已刪除連續犯之規定。故連續數
    行為而犯同一罪名，依修正前刑法第56條規定，應以一罪論
    ，但得加重其刑；而依修正後規定，則已無連續犯可資適用
    ，即應將各次犯行以數罪併合處罰，是以適用修正前關於連
    續犯之規定，對被告自係較為有利。
(四)又於裁判確定前犯數罪，其中一罪在新法施行前者，亦應依
    上開修正後刑法第2 條第1 項之規定適用最有利於行為人之
    法律，最高法院95年度第8 次刑事庭會議決議意旨可資參照
    。經查：修正前刑法第51條第5 款規定：「宣告多數有期徒
    刑者，於各刑中之最長期以上，各刑合併之刑期以下，定其
    刑期。但不得逾二十年」，修正後該條款則規定：「宣告多
    數有期徒刑者，於各刑中之最長期以上，各刑合併之刑期以
    下，定其刑期。但不得逾三十年」，比較結果，修正前之規
    定顯較有利於被告。
(五)本案經綜合比較前述各項法律變更之結果後，適用修正後之
    刑法等相關規定並未對被告較為有利，依據刑法第2 條第1
    項前段規定，就被告所犯上開殺人及意圖營利供給賭博場所
    並聚眾賭博等行為部分，即應一體適用修正前刑法等相關規
    定。至褫奪公權部分，雖刑法第37條第1 項：「宣告死刑或
    無期徒刑者，宣告褫奪公權終身。」之規定雖未修正，惟修
    正前刑法第36條係規定「褫奪公權者，褫奪下列資格：一、
    為公務員之資格。二、為公職候選人之資格。三、行使選舉
    、罷免、創制、複決之資格。」，修正後第36條則規定「禠
    奪公權者，褫奪下列資格：一、為公務員之資格。二、為公
    職候選人之資格。」，是比較修正前後刑法規定，固應以修
    正後刑法有利於被告，然褫奪公權為從刑，附屬於主刑，不
    生比較輕重問題，亦不容與其他刑法總則規定割裂適用（參
    照最高法院95年第8 次刑事庭會議決議意旨及86年度台上字
    第3196號判決意旨），本案就被告所為殺人犯行部分既應適
    用修正前刑法相關規定，則禠奪公權部分自應一體適用修正
    前刑法相關規定。
(六)另上開修正後刑法自95年7 月1 日施行前，刑法分則編有關
    罰金刑之貨幣單位係銀元，且應依罰金罰鍰提高標準條例第
    1 條、第4 條之規定，按各該具體條文制定或修正之先後，
    定其罰金刑部分提高之倍數。惟因上開刑法施行法業已增訂
    第1 條之1 ，該條規定：「中華民國九十四年一月七日刑法
    修正施行後，刑法分則編所定罰金之貨幣單位為新臺幣。九
    十四年一月七日刑法修正時，刑法分則編未修正之條文定有
    罰金者，自九十四年一月七日刑法修正施行後，就其所定數
    額提高為三十倍。但七十二年六月二十六日至九十四年一月
    七日新增或修正之條文，就其所定數額提高為三倍」，亦即
    自95年7 月1 日起，刑法分則編所定罰金之貨幣單位，由原
    來之銀元改為新臺幣，且94年1 月7 日刑法修正時，刑法分
    則編未修正之條文定有罰金者，自95年7 月1 日起，有關罰
    金之數額提高為三十倍。換言之，刑法施行法第1 條之1 施
    行後，罰金刑之貨幣單位雖有「銀元」、「新臺幣」之更異
    ，惟適用結果之罰金刑最高額度則無二致。再參照刑法施行
    法第1 條之1 之立法理由說明：「…考量新修正之刑法施行
    後，不再適用現行法規所定貨幣單位折算新臺幣條例，為使
    罰金數額趨於一致，避免衍生新舊法比較適用問題，以緩和
    實務適用法律之衝擊，於不變動罰金數額之前提下，爰為第
    2 項規定。」，可知本條規定之目的，即在於避免就罰金之
    提高部分再比較新舊法，應屬修正後刑法第2 條之特別規定
    ，而應優先適用。據此，刑法第268 條之意圖營利供給賭博
    場所及聚眾賭博罪係定有罰金刑之罪，應逕行適用刑法施行
    法第1 條之1 之規定即可，毋庸再依修正後刑法第2 條第1
    項之規定，比較刑法施行法第1 條之1 及罰金罰鍰提高標準
    條例第1 條之規定何者有利於被告，附此敘明。
三、上開修正後刑法第47條第1 項係規定：「受徒刑之執行完畢
    ，或一部之執行而赦免後，五年以內故意再犯有期徒刑以上
    之罪者，為累犯，加重本刑至二分之一」，與修正前刑法第
    47條規定：「受有期徒刑之執行完畢，或受無期徒刑或有期
    徒刑一部之執行而赦免後，五年以內再犯有期徒刑以上之罪
    者，為累犯，加重本刑至二分之一」雖有所不同，然若被告
    再犯者係故意犯罪，則不論依修正前、後之規定，均成立累
    犯，對於被告即無有利不利之情形，亦應依一般法律適用原
    則，逕行依裁判時之修正後刑法第47條第1 項之規定論處（
    參照最高法院97年度第2 次刑事庭會議決議意旨）。據此，
    被告前因傷害案件，經臺灣高等法院臺中分院以90年度上易
    字第1832號刑事判決判處有期徒刑四月，如易科罰金以銀元
    三百元折算一日確定，嗣於91年3 月4 日易科罰金執行完畢
    乙節，有臺灣高等法院被告前案紀錄表一份在卷可按，其受
    有期徒刑執行完畢後五年內，故意再犯本件有期徒刑以上之
    各罪，皆為累犯，均應依刑法第47條第1 項之規定加重其刑
    。
四、本院爰審酌有違反麻醉藥品管理條例及傷害等前科，有上開
    被告前案紀錄表一份在卷可按，素行非佳，其持有之手槍數
    量為二枝、制式子彈近三十顆，對於他人生命、身體之安全
    具有高度危險性，對於社會治安所生之實際危害不輕，開設
    賭場除戕害賭客身心外，亦敗壞社會風氣，僅因夙怨即開槍
    殺人，使當時年僅27歲之被害人蔡俊明因此喪生，造成家人
    永久遺憾，兼衡被告開設賭場部分之犯罪動機為貪圖不法利
    益，開設賭場之時間尚短，共開十六槍之殺人手段，暨被害
    人本身亦非法持有制式手槍，本案應屬黑道間因利益、仇恨
    間之開槍火併，並非針對無辜市民，及被告犯罪後坦承大部
    分犯行，惟仍有避重就輕之處等一切情狀，分別量處如主文
    所示之刑，就所宣告之罰金刑部分，並依刑法第42條第3 項
    之規定，諭知如易服勞役之折算標準，及就所宣告之有期徒
    刑部分依修正前刑法第51條第5 款定其應執行之刑。此外，
    被告所犯殺人罪部分，係持槍殺人之重大危害社會治安案件
    ，本院認依犯罪之性質、情節，有褫奪公權之必要，爰依修
    正前刑法第37條第2 項之規定併予宣告褫奪公權十年。
五、又被告雖係於96年4 月24日為本案殺人及意圖營利聚眾賭博
    部分之犯行，然其所犯殺人罪部分屬中華民國九十六年罪犯
    減刑條例第3 條第1 項第15款所定之罪，且本院所量處之刑
    期已逾有期徒刑一年六月，即不得依該條例予以減刑。另被
    告因本案經臺灣板橋地方法院檢察署在中華民國九十六年罪
    犯減刑條例於96年7 月16日施行前之95年3 月29日以板檢榮
    偵言緝字第1291號通緝，且未於96年12月31日前自動歸案接
    受審判，迄至99年11月12日方為警方緝獲等情，有臺北市政
    府警察局刑事警察大隊通緝案件移送書一份在卷可按，依上
    開條例第5 條之規定，即不得依該條例減刑，附此敘明。
六、扣案被告所持如附表編號二所示之改造手槍一枝（槍枝管制
    編號：0000000000號，含彈匣一個）及口徑9mm 制式子彈七
    顆，經鑑定結果具有殺傷力，業如前述，即屬違禁物，不問
    何人所有，均應依刑法第38條第1 項第1 款規定沒收之。至
    另四顆口徑9mm 制式子彈，經鑑定試射後即已失其效能而不
    具殺傷力，已非屬違禁物，爰不予宣告沒收。另如附表編號
    一、三、四所示之制式手槍，雖亦係違禁物，然已於同案被
    告彭璿璋部分之臺灣高等法院96年度上訴字第1180號刑事判
    決中宣告沒收，有該案判決書一份在卷可按，嗣並由最高法
    院以96年度台上字第5966號判決駁回上訴而確定，本案即不
    予重複宣告沒收，併此敘明。
據上論斷，應依刑事訴訟法第299 條第1 項前段，槍砲彈藥刀械
管制條例第7 條第4 項、第8 條第4 項、第12條第4 項，刑法第
2 條第1 項前段、第11條前段、修正前刑法第28條、第56條、刑
法第268 條前段、後段、第271 條第1 項、第55條、第47條第1
項、第42條第3 項、修正前刑法第51條第5 款、第37條第2 項、
刑法第38條第1 項第1 款，刑法施行法第1 條之1 ，判決如主文
。
本案經檢察官陳旭華到庭執行職務。
中    華    民    國   100    年    5     月    31    日
                  刑事第九庭  審判長法  官 李幼妃
                                    法  官 朱嘉川
                                    法  官 張紹省
上列正本證明與原本無異。
如不服本判決，應於判決送達後10日內敘明上訴理由，向本院提
出上訴狀（應附繕本），上訴於臺灣高等法院。
                                    書記官 周雅玲
中    華    民    國   100    年    6     月    3     日
附錄本案論罪科刑法條全文：
刑法第268 條：
意圖營利，供給賭博場所或聚眾賭博者，處三年以下有期徒刑，
得併科三千元以下罰金。
刑法第271 條第1項
殺人者，處死刑、無期徒刑或十年以上有期徒刑。
槍砲彈藥刀械管制條例第7 條第1項、第4項：
未經許可，製造、販賣或運輸火砲、肩射武器、機關槍、衝鋒槍
、卡柄槍、自動步槍、普通步槍、馬槍、手槍或各類砲彈、炸彈
、爆裂物者，處死刑、無期徒刑或七年以上有期徒刑；處徒刑者
，併科新臺幣三千萬元以下罰金。
未經許可，持有、寄藏或意圖販賣而陳列第一項所列槍砲、彈藥
者，處五年以上有期徒刑，併科新臺幣一千萬元以下罰金。
槍砲彈藥刀械管制條例第8條第1 項、第4 項
未經許可，製造、販賣或運輸鋼筆槍、瓦斯槍、麻醉槍、獵槍、
空氣槍或第四條第一項第一款所定其他可發射金屬或子彈具有殺
傷力之各式槍砲者，處無期徒刑或五年以上有期徒刑，併科新臺
幣一千萬元以下罰金。
未經許可，持有、寄藏或意圖販賣而陳列第一項所列槍枝者，處
三年以上十年以下有期徒刑，併科新臺幣七百萬元以下罰金。
槍砲彈藥刀械管制條例第12條第4項：
未經許可，持有、寄藏或意圖販賣而陳列子彈者，處五年以下有
期徒刑，併科新臺幣三百萬元以下罰金。
附表：
┌──┬───────────────┬───────┐
│編號│手槍廠牌、口徑、型式、管制編號│  備    註    │
├──┼───────────────┼───────┤
│ 一 │巴西TAURUS廠製口徑9MM 之制式半│鄭凱彬所持    │
│    │自動手槍（含雙排彈匣壹個，槍枝│              │
│    │管制編號：0000000000）壹枝。  │              │
├──┼───────────────┼───────┤
│ 二 │仿WALTHER 廠P22 型半自動手槍製│鄭凱彬所持    │
│    │造之槍枝換裝土造金屬槍管而成之│              │
│    │改造手槍壹枝（含彈匣壹個，槍枝│              │
│    │管制編號0000000000號）。      │              │
├──┼───────────────┼───────┤
│ 三 │以色列IMI 廠製941FS 口徑9MM 之│彭璿璋所持    │
│    │制式半自動手槍（含雙排彈匣壹個│              │
│    │，槍枝管制編號：0000000000）壹│              │
│    │枝。                          │              │
├──┼───────────────┼───────┤
│ 四 │德國WALTHER 廠製P99 型口徑9MM │蔡俊明所持    │
│    │之制式半自動手槍（含雙排彈匣壹│              │
│    │個，槍枝管制編號：0000000000）│              │
│    │壹枝。                        │              │
└──┴───────────────┴───────┘